臺灣高等法院刑事裁定                 100年度聲字第3702號
聲  請  人
即 被告 之
選任辯護人  趙元昊律師
被      告  林均翰
上列被告因違反毒品危害防制條例案件，聲請人以被告之選任辯
護人身分聲請具保停止羈押，本院裁定如下：
    主  文
聲請駁回。
    理  由
一、聲請意旨略以：被告林均翰涉犯違反毒品危害防制條例案件
    ，雖經辯護人聲請調閱通聯發話地之基地台資料，惟既非聲
    請傳喚證人，且共同被告趙博志現已在執行中，則被告自無
    串供或湮滅證據之疑慮。又本案雖屬最輕本刑為5年以上有
    期徒刑之罪，然被告有固定住處，亦有家人，且現年19歲，
    係在學學生，由各種客觀事證均難認有逃亡之虞。另被告羈
    押已近1年，又再過2月即將過年，請鈞院准予被告以具保、
    限制住居等方式准予停止羈押云云。
二、按羈押之目的，除在於確保刑事偵查、審判程序之完成外，
    亦有刑事執行保全之目的。而有無羈押之必要，司法院大法
    官會議釋字第665號解釋認：「刑事訴訟法第101條第1項第3
    款規定，於被告犯該款規定之罪，犯罪嫌疑重大，且有相當
    理由認為有逃亡、湮滅、偽造、變造證據或勾串共犯或證人
    之虞，非予羈押，顯難進行追訴、審判或執行者，得羈押之
    ，於此範圍內，該條款規定符合憲法第23條之比例原則，與
    憲法第8條保障人民身體自由及第16條保障人民訴訟權之意
    旨，尚無牴觸，惟倘單以犯重罪作為羈押要件，除可能背離
    羈押應係不得已之最後手段性外，對被告武器平等與充分防
    禦權行使之限制，亦有違背比例原則之虞，更因無異刑罰之
    預先執行，違背無罪推定原則所禁止對未經判決有罪確定之
    被告執行刑罰，及禁止僅憑犯罪嫌疑就施予被告類似刑罰措
    施之精神，考諸上揭第3款規定之法理，實係因被告所犯為
    死刑、無期徒刑或最輕本刑為5年以上有期徒刑之罪，可以
    預期將受重刑宣判，其為規避刑罰執行而妨礙追訴、審判程
    序進行之可能性增加，國家刑罰權有難以實現之危險，是為
    防免其實際發生，在此維持重大之社會秩序及增進重大公共
    利益限度內（憲法第23條），乃具有正當性。從而，基於憲
    法保障人民身體自由之意旨，被告犯上開重罪條款且嫌疑重
    大者，仍應有相當理由認為其有逃亡、湮滅、偽造、變造證
    據或勾串共犯或證人等之虞，法院斟酌命該被告具保、責付
    或限制住居等侵害較小之手段，均不足以確保追訴、審判或
    執行程序之順利進行，此際予以羈押，方堪稱係屬維持刑事
    司法權有效行使之最後必要手段。是被告縱然符合上揭第3
    款之羈押事由，法官仍須就犯罪嫌疑是否重大、有無羈押必
    要、有無不得羈押之情形予以審酌，非謂一符合該款規定之
    羈押事由，即得予以羈押。」
三、經查：本件被告前經本院訊問後，認所犯販賣第三級毒品罪
    之嫌疑重大，且有刑事訴訟法第101條第1項第1款、第2款、
    第3款情形，非予羈押，顯難進行審判，於100年9月9日執行
    羈押，嗣於100年11月23日，以被告仍有刑事訴訟法第101條
    第1項第1款、第3款之情形，原羈押原因尚未消滅，且仍有
    羈押之必要，而裁定自100年12月9日起延長羈押2月在案。
    而聲請人雖以上情為由，聲請准予被告具保停止羈押云云。
    然被告因違反毒品危害防制條例案件，經檢察官提起公訴後
    ，復經原審法院認定係犯販賣第三級毒品罪，且事證明確，
    而判處應執行有期徒刑6年在案，是其犯罪嫌疑自屬重大，
    又被告上開所犯販賣第三級毒品罪，其最輕法定本刑為5年
    以上有期徒刑，屬刑事訴訟法第101條第1項第3款所定之重
    罪。再衡諸被告既已受上述重刑之諭知，客觀上增加被告畏
    罪逃亡之動機，可預期其逃匿以規避審判程序之進行及刑罰
    之執行之可能性甚高，應有事實及相當理由足認被告有逃亡
    之虞，本院認被告前述羈押原因仍然存在，若命被告具保、
    責付或限制住居等侵害較小之手段，均不足以確保審判或執
    行程序之順利進行，非予羈押，國家追訴及刑罰權即有難以
    實現之危險。況被告所為上揭販賣第三級毒品犯行，目前尚
    於本院審理中，本件羈押之原因，亦不因被告同意具保及限
    制住居而消滅，復查無其他法定停止羈押事由，自不足採為
    被告應予停止羈押之依據。另衡諸被告之涉案情節，所涉販
    賣第三級毒品之犯行，無視國家禁絕毒品之政策、使毒品流
    行販賣於市面上而對社會侵犯之危害性，及國家刑罰權遂行
    之公益考量，本案對被告維持羈押處分係適當、必要，且經
    司法追訴之國家與社會公益，及被告人身自由之私益兩相利
    益衡量後，本院認本件羈押事由及必要性仍然存在，不能因
    具保而使之消滅。是依本案犯罪性質，仍有繼續羈押被告之
    必要。
四、綜上，本案審諸被告人權保障及公共利益之均衡維護，認被
    告於現階段之訴訟程序中，並無羈押以外之方法可代替之，
    故尚有羈押之必要。此外，被告復查無刑事訴訟法第114條
    所示之情形，故為確保審判程序之順遂進行及日後刑事執行
    之保全，審酌比例原則及必要性原則，實認有繼續執行羈押
    之必要，此與司法院大法官會議釋字第665號解釋之意旨亦
    無相違。是辯護人以上開情詞為被告聲請具保停止羈押，自
    難准許，應予駁回。
中    華    民    國    100    年    12    月    6    日
                  刑事第二十庭 審判長  法  官  楊力進
                                       法  官  詹駿鴻
                                       法  官  王世華
以上正本證明與原本無異。
如不服本裁定，應於收受送達後五日內向本院提出抗告狀。
                                       書記官  周恩寧
中    華    民    國    100    年    12    月    7    日